臺灣臺北地方法院民事判決
109年度訴字第3565號
原      告  川普科技企業有限公司


法定代理人  魏漢強  
訴訟代理人  蕭萬龍律師
            洪崇遠律師
被      告  威臣科技股份有限公司


法定代理人  葉明祥  
訴訟代理人  藺超群律師
上列當事人間請求給付貨款事件，本院於民國110年12月22日言
詞辯論終結，判決如下：
    主  文
被告應給付原告新臺幣壹佰零玖萬參仟伍佰陸拾捌元，及自民國
一百零九年五月九日起至清償日止，按週年利率百分之五計算之
利息。
訴訟費用由被告負擔。
本判決第一項於原告以新臺幣參拾陸萬肆仟伍佰貳拾貳元為被告
供擔保後，得假執行；但被告如以新臺幣壹佰零玖萬參仟伍佰陸
拾捌元為原告預供擔保，得免為假執行。
    事實及理由
一、原告主張：被告於民國108年8月20日向原告訂購「53-TRP08
    -DC6V（真空泵水氣迷你直流微型泵）、數量3,000個、單價
    新臺幣（下同）200元」、「53-PUMP-TRP27（微型氣泵）、
    數量3,000個、單價130元」、「53-PUMP-TRP32（微型氣泵
    ）、數量3,000個、單價150元」，共計151萬2,000元，再於
    同年9月9日向原告訂購「TRP27-APM104504（微型氣泵）、
    數量20個、單價130元」、「TRP32-APM105003C（微型氣泵
    ）、數量20個、單價150元」，共計5,768元，復於同年9月1
    7日訂購「TRP08-BPW104504（微型泵）、數量20個、單價20
    0元」，共計4,200元，又於同年11月15日向原告訂購「53-T
    RP08-BPW103004（真空泵水氣迷你直流微型泵）、數量1300
    個、單價200元」、「53-TRP08-BPW104504（微型氣泵）、
    數量1300個、單價130元」、「53-TRP32-APM105003（微型
    氣泵）、數量1300個、單價150元」，共計65萬5,200元（以
    上合稱系爭產品）。系爭產品訂購金額合計為217萬7,168元
    ，而被告迄今僅分別於108年9月18日匯款75萬6,000元、同
    年11月20日匯款32萬7,600元，共付款108萬3,600元。又系
    爭產品已全數交付被告收受，惟被告於收受全數商品後，經
    原告屢次催告，尚餘109萬3,568元迄未給付，爰依民法第36
    7條規定請求被告給付貨款等語。並聲明：㈠被告應給付原告
    109萬3,568元，暨自起訴狀繕本送達被告翌日起至清償日止
    ，按週年利率5％計算之利息；㈡願供擔保請准宣告假執行。
二、被告則以：被告於108年8月間因欲生產新產品，亟需微型水
    泵、氣泵元件，經原告一再向被告採購人員吹噓渠產品之獨
    特性及優越性，被告因出貨時間急迫，且先前就該等產品無
    採購經驗，一時失察，即向原告陸續訂購系爭產品，詎被告
    在組裝成品機器進行震動及功能測試時，發現原告交付被告
    之產品有「運轉不穩定、不動作及本體漏水」等重大瑕疵，
    致被告需進行品保全檢、產線重啟，並由工程師進行不良品
    分析及成品機器漏水維修測試，甚且於成品出貨後須派員至
    日本客戶端維修不良品，並遭日本客戶端陸續退回部分成品
    ，造成被告重大損失並嚴重影響被告商譽，經向原告反應，
    原告均藉詞卸責，置之不理，且經被告事後查訪，始發現該
    等微型水泵、氣泵元件為業界普遍之產品，原告之報價高於
    市場價格2至3倍，顯非合理。原告趁被告急迫、輕率或無經
    驗，約定顯失公平之價格，被告自得依民法第74條第1項規
    定聲請減輕給付，又原告交付被告之系爭產品具有重大瑕疵
    ，被告得依民法第359條、第360條、第277條、第226條規定
    請求原告負損害賠償責任，並以此抵銷貨款價金等語，資為
    抗辯。並聲明：㈠原告之訴駁回；㈡如受不利之判決，願供擔
    保請准宣告免為假執行。
三、兩造不爭執之事實（見本院卷二第148至149頁）：
  ㈠被告於108年8月20日、同年9月9日、同年9月17日、同年11月
    15日陸續向原告訂購系爭產品。
  ㈡系爭產品訂購金額合計為217萬7,168元，被告分別於108年9
    月18日匯款75萬6,000元、同年11月20日匯款32萬7,600元，
    共計付款108萬3,600元，尚餘109萬3,568元未給付。
  ㈢上開被告向原告所訂購之商品已全數交付被告收受。
四、本院之判斷：
　㈠被告主張依民法第74條第1項聲請減輕給付，並無理由：
　⒈按法律行為，係乘他人之急迫、輕率或無經驗，使其為財產
    上之給付或為給付之約定，依當時情形顯失公平者，法院得
    因利害關係人之聲請，撤銷其法律行為或減輕其給付，民法
    第74條第1項定有明文。被告辯稱：被告當時因出貨時間急
    迫，且先前就該等產品無採購經驗，原告趁被告急迫、輕率
    或無經驗，約定高於市場價格2至3倍之價格，應依上開規定
    減輕給付云云。然查，被告為實收資本額達7,600萬元之公
    司，足見被告公司規模非小，要難逕謂為經濟上之弱勢，且
    其本身為經營精密儀器、電子材料業之公司，應有相當專業
    能力與原告洽談系爭產品購買事宜。參以被告前於106年11
    月5日、106年12月22日、107年1月11日即有3次向原告採購
    之紀錄，品項分別為：「微型水泵-TRP08-BPW103004、數量
    37個、單價350元」、「微型水泵-TRP08-BPW103004、數量9
    8個、單價350元」、「微型水泵-TRP08-BPW103004、數量40
    2個、單價350元」，且該3次交易皆有完成，有原告所提銷
    貨單、票據簽回聯在卷可參（見本院卷一第81至85頁），堪
    認被告並非毫無採購經驗。由上各節，實難認被告有何急迫
    、輕率或無經驗之情事。
　⒉被告雖稱被告內部查無上開採購紀錄云云，然前開銷貨單上
    採購人員「高月芬」之簽名（見本院卷一第81頁）與系爭產
    品之採購單上簽名相同（見本院卷一第15、21、27頁），則
    被告前揭辯稱，殊難憑採。被告雖又稱上開品項與系爭產品
    為不同產品型號等語，然上開產品與系爭產品均為微型泵產
    品，難謂為完全不同類型之產品，復依被告所提其他廠商之
    報價單（見本院卷一第163頁），被告亦將上開產品型號「T
    RP08-BPW103004」及系爭產品型號之一「TRP27-APM104504
    」併同詢問報價，足認被告此部分辯稱，尚難採信。至被告
    提出其他廠商之報價單（見本院卷一第163至173頁），據以
    主張原告約定高於市場價格2至3倍之價格等語，然不同廠商
    之定價本即因各自生產流程、人力、物料成本等因素而有不
    同，被告僅以東莞四唯微型水泵有限公司、深圳市藍海微源
    科技有限公司、廈門金升泵電子科技有限公司、廈門微能電
    子科技有限公司、深圳市時光電子有限公司、東莞市璟博方
    精密電子有限公司等公司之報價，據以認定系爭產品之價格
    有顯不合理之情，尚難憑採，亦無從據以認定被告有何急迫
    、輕率或無經驗之情事。故被告辯稱應依民法第74條第1項
    規定減輕給付云云，顯無理由。
  ㈡被告主張依民法第359條、第360條、第277條、第226條規定
    請求損害賠償，並無理由：
　⒈被告雖主張原告交付之系爭產品有「運轉不穩定、不動作及
    本體漏水」之瑕疵，肇因於系爭產品設計PIN腳前後無補強
    結構固定，導致PIN腳嚴重晃動且電刷與機心軸中心接觸點
    偏移等語。然查，觀諸被告所提照片（見本院卷一第541至5
    55頁），均無法看出有被告所述嚴重晃動情形，且照片中所
    示零件業經被告與其他零件組裝，嗣後再行拆解，由此尚難
    認其所述嚴重晃動之瑕疵，係原告交付之際系爭產品已有之
    情形。再參以被告向原告購買系爭產品時，並無規範PIN腳
    應設置固定點及補強結構，且原告於出貨前即有將產品規格
    書、樣品承認書提供被告，經被告確認相關檢測數據、產品
    之外形尺寸、圖樣等規格後，兩造始成立交易，此有原告出
    具之承認書在卷可參（見本院卷二第33至69頁），由此實難
    認被告所稱系爭產品PIN腳未設置固定點及補強結構等情係
    屬瑕疵。
　⒉證人即被告公司員工王保富於本院審理時證稱：伊係被告公
    司之品質負責人，工作內容為測試產品出貨前的品質，一開
    始收受系爭產品的單位不是伊的單位；伊在入料檢驗時有發
    現訂購單編號1的產品（即「53-TRP08-BPW103004（真空泵
    水氣迷你直流微型泵）」）有瑕疵，瑕疵就是零件本身有兩
    隻腳，兩隻腳都會接觸不良，導致組裝到機器後，一下運轉
    ，一下不運轉，除了這個產品有瑕疵外，其他編號2、3產品
    測試都是良品；當時因為日本急著需要銷售，伊等就自己針
    對瑕疵補強，使用自己買的膠水把搖晃的腳黏住，再去測試
    ，發現是良品，但使用久了之後，又會開始接觸不良，機器
    就會開始有異常訊息；伊等有將其他家的產品與原告的產品
    比較，發現原告的產品設計有不同，其他家產品在接觸腳有
    支撐住，讓它不會搖晃，但原告的產品就沒有，應該是這樣
    才會有上述瑕疵；伊等在採購時沒有要求要有支撐腳，沒有
    支撐腳並無違反採購規格書的項目，沒有支撐腳也能達到規
    格書的項目所載標準，只是時間久了會有不穩定的情形；伊
    等將PIN腳黏著後，經測試認為沒有問題後才進行量產等語
    （見本院卷二第74至79頁）。可知系爭產品中，僅「53-TRP
    08-BPW103004（真空泵水氣迷你直流微型泵）」有被告所述
    PIN腳未設置固定點及補強結構之瑕疵，然被告公司於採購
    時即有針對該項產品之產品規格出具承認書（見本院卷二第
    33至43頁），兩造間採購單上更記載「參數是否如之前訂單
    方式製作？」、「若是參數條件及製作生產方式重新訂定，
    必須重新送樣」等語，並經被告依上開承認書所載產品參數
    訂購系爭產品，足見兩造間並未約定系爭產品之PIN腳需設
    置固定點及補強結構，復依證人王保富前開證述：沒有支撐
    腳也能達到規格書的項目所載標準等語，是尚難認PIN腳未
    設置固定點及補強結構係屬該項產品之瑕疵。
　⒊被告雖提出補充報告2份（見本院卷二第159至237頁、第279
    至355頁），然上開報告均屬被告公司內部製作，且由報告
    內容「從日方客戶所提供的退貨報告中，敝公司工程人員確
    認超過50％的客訴退貨內容，都直接和水泵的噪音或間接因
    為供水的問題造成本機器核心零件『質子交換膜形成的膜電
    極組』的損壞。後續經過工程人員拆解調查後才驚覺是水泵
    本身品質的不穩定導致機器不良率大增」等語（見本院卷二
    第171頁），可知被告向原告購入系爭產品後，尚有與其他
    零件進行組裝、量產並出貨給客戶，則其出貨的產品與系爭
    產品即難認同一，是即使被告所述日本客戶因產品有瑕疵而
    退貨等情為真，尚難據以推認該等瑕疵係因系爭產品之瑕疵
    而產生，亦無從證明原告交付系爭產品時，系爭產品已有被
    告所主張之瑕疵。而被告就其所述PIN腳未固定乙節，已經
    本院認定並非屬於物之瑕疵，且被告自承其以螺絲起子及工
    程用黏膠調整固定後，即組裝出貨予客戶，由此更難認PIN
    腳未固定為系爭產品之瑕疵。被告就系爭產品具有瑕疵一事
    未能舉證以實其說，本院自難為被告有利之認定。
　⒋被告雖聲請鑑定系爭產品是否有瑕疵，然被告自承原告交付
    之系爭產品業已全數用盡，並無新品（見本院卷二第9頁）
    ，而已經使用之產品業經被告組裝出貨，無法還原系爭產品
    於原告交付當下之實際情形。又被告雖聲請傳喚證人即被告
    公司員工鄭嘉昇、日本廠商負責人片田義一，然被告公司員
    工王保富已就系爭產品之測試情形於本院證述綦詳，而日本
    廠商收受之產品為被告組裝完成之產品，其負責人亦無法證
    明系爭產品在原告交付時有被告所稱之瑕疵，且本院已就系
    爭產品之PIN腳未設置固定點及補強結構並非瑕疵等節論述
    如前，是應認並無鑑定或傳訊證人鄭嘉昇或片田義一之必要
    。
  ㈢按買受人對於出賣人，有交付約定價金及受領標的物之義務
    ，民法第367條定有明文。查兩造約定被告應給付價金之期
    限已屆滿，而被告尚積欠原告系爭產品價金109萬3,568元，
    自應依上開規定履行給付價金義務。另原告本件得請求之金
    額，屬無確定期限之給付，是原告請求加計自起訴狀繕本送
    達被告之翌日起（即自109年5月9日起，見本院卷一第47頁
    ）至清償日止，按週年利率5％計算之遲延利息，核與民法第
    203條、第229條第2項、第233條第1項前段規定相符，亦應
    准許。
五、綜上所述，原告依民法第367條之規定，請求被告給付109萬
    3,568元，及自109年5月9日起至清償日止，按週年利率5％計
    算之利息，為有理由，應予准許。
六、兩造均陳明願供擔保，聲請宣告假執行或免為假執行，經核
    符合規定，爰分別酌定相當之擔保金額宣告之。
七、本件事證已臻明確，兩造其餘之攻擊或防禦方法及所提之證
    據，經本院斟酌後，認為均不足以影響本判決之結果，自無
    逐一詳予論駁之必要。
八、訴訟費用負擔之依據：民事訴訟法第78條。　　　　
中　　華　　民　　國　　111 　年　　1 　　月　　26　　日
                  民事第七庭  審判長法  官  姜悌文
                                    法  官  林欣苑
                                    法  官  許筑婷
以上正本係照原本作成。
如對本判決上訴，須於判決送達後20日內向本院提出上訴狀。如
委任律師提起上訴者，應一併繳納上訴審裁判費。
中　　華　　民　　國　　111 　年　　1 　　月　　26　　日
                                    書記官  林政彬